臺灣高雄地方法院刑事判決　　　　　　　 96年度易字第619號
公　訴　人　臺灣高雄地方法院檢察署檢察官
被　　　告　乙○○
　　　　　　　　　　樓
上列被告因詐欺案件，經檢察官提起公訴（95年度偵字第13959
號），嗣被告於本院準備程序進行中，就被訴事實為有罪之陳述
，經法官告知簡式審判程序之旨，並聽取公訴人、被告之意見後
，經本院合議庭裁定由受命法官獨任進行簡式審判程序，判決如
下：
    主  文
乙○○幫助意圖為自己不法之所有，以詐術使人將本人之物交付
，累犯，處有期徒刑陸月，如易科罰金，以銀元佰元即新臺幣
玖佰元折算壹日。
    事  實
一、乙○○前因違反肅清煙毒條例、麻醉藥品管理條例案件，經
    本院以民國81年度訴字第1169號判決分別判處有期徒刑3 年
    、5 年2 月，應執行有期徒刑8 年，於上訴後，分別經臺灣
    高等法院高雄分院以81年度上訴字第2704號及最高法院以82
    年度台上字第2609號駁回上訴而確定，經發監執行，於85
    年1 月24日假釋出監，後經撤銷假釋執行殘刑5 年30日，於
    93年10月15日縮刑期滿執行完畢。又因詐欺案件，經本院以
    95年度簡字第6266號於95年11月8 日判處有期徒刑5 月，經
    提起上訴，本院以95年度簡上字第1423號於96年2 月27日判
    決上訴駁回確定；另因詐欺案件，經本院以95年度簡字第
    7389號於95年12月11日判處有期徒刑6 月，於96年1 月12
    日確定。
二、詎乙○○猶不知悔改，明知詐欺集團等不法份子向被害人施
    行詐術之聯絡電話，均是使用以他人名義申請之電話，並利
    用所提供存款帳戶、提款卡、密碼轉帳等方式，以獲取不法
    利益且逃避執法人員之追查，而詐欺集團取得以他人名義申
    請之電話門號之目的在於取得贓款及掩飾犯行不易遭人追查
    ，故依其社會經驗及智識程度，其可預見將自己名義申請之
    電話門號提供他人使用，有供作財產犯罪用途之可能，將因
    而幫助他人從事詐欺取財之犯行，竟基於此開犯意，於94年
    12月27日在高雄市三民區○○○街中華電信股份有限公司申
    請得0000000000號行動電話門號（下稱上開門號），於數日
    後之94年12月底某日在高雄市○○區○○街某處，以新臺幣
    （下同）500 元以之代價，賣予姓名年籍不詳之成年男子及
    其所屬之詐欺集團成員使用，而以上開方式幫助該不詳姓名
    年籍者及其所屬之詐欺集團成員從事詐欺取財之犯行。而上
    開不詳姓名年籍者及其所屬之詐欺集團成員取得上開帳戶及
    電話後，該集團成員即基於詐欺取財之犯意聯絡，於報紙上
    刊登花旗誠徵郵貼人員之廣告並留下0000000000、00000000
    00（後一門號為王雅萍所申辦，業經本院以96年度簡字第58
    2 號於96年2 月27日判處拘役50日刑）行動電話門號供被害
    人聯絡，適有不知情之丙○○因見此廣告，而於95年1 月11
    日13時13分許，撥打電話予詐欺集團成員表示欲應徵郵貼人
    員，該集團成員即向丙○○佯稱欲先匯一半之薪水與丙○○
    ，要求丙○○依指示至自動櫃員機操作以確認匯入帳戶，致
    丙○○陷於錯誤，誤信其所言為真，遂於依該集團成員指示
    操作後，誤將其帳戶內之3499元轉帳匯入該集團成員所提供
    之王莓琄（業經臺灣高雄地方法院檢察署檢察官於95年度偵
    字第13 959號於96年1 月9 日為不起訴處分）於中國信託商
    業銀行三民分行之00 0000000000 號帳戶內，嗣因丙○○發
    覺有異，始知受騙。
三、案經高雄市政府警察局三民第一分局移送台灣高雄地方法院
    檢察署檢察官偵查起訴。
    理  由
壹、程序部分
一、本件被告乙○○所犯係死刑、無期徒刑、最輕本刑為3 年以
    上有期徒刑以外之罪，其於準備程序中就被訴事實為有罪之
    陳述，經法官告知簡式審判程序之旨，並聽取公訴人、被告
    之意見後，本院認為適宜由受命法官獨任進行簡式審判程序
    ，故裁定由受命法官獨任適用簡式審判程序審理，合先敘明
    。
二、本件被告前曾於94年12月間，提供其個人所申請之中華郵政
    股份有限公司高雄鼎金郵局 (下稱鼎金郵局)帳 號00000000
    000000存款帳戶之存摺、印章、提款卡交予詐欺集團成員邱
    峻緯，並告知密碼；邱峻緯再轉交予詐欺集團之其他成員，
    由詐欺集團成員基於意圖為自己不法之所有，於同年月30日
    上午11時40分撥打電話予被害人劉秀玲，向其佯稱其遭不明
    人士冒名申辦信用卡，故有帳單未繳，需將其帳戶內所有金
    額轉匯至其所提供之帳戶，否則所有帳戶皆會被凍結，致被
    害人劉秀玲信以為真，遂依該詐騙集團之指示，分別於同日
    13 時30 分及14時10分匯款30萬元及10萬元入前揭鼎金郵局
    帳戶內，嗣經被害人劉秀玲於事後察覺有異而報警等情，業
    經本院以95年度簡字第7389號於95年12月11日判處有期徒刑
    6 月，於96年1 月12日確定在案，有本院上開判決書及臺灣
    高等法院被告前案紀錄表1 紙在卷可稽。觀諸被告上開提供
    金融帳戶之行為，與本件提供行動電話門號之行為，不僅提
    供之標的不同，且係分次交付予不同人，顯見被告上開犯行
    與本件犯行，尚非基於連續犯之概括犯意反覆為之甚明，而
    屬分別起意，與本件自應予以分論併罰，爰予敘明。
三、本件被告又曾於95年12月20日至同年月28日（被害人匯款之
    日）間之某日，將其在臺灣中小企業銀行九如分行所申請開
    立帳號00000000000 號帳戶（下稱上開帳戶）之存摺、提款
    卡、印鑑及密碼，在不詳地點，交付予不詳人士；而該不詳
    人士或其餘不法份子即共同基於為自己不法所有之犯意聯絡
    ，於同年月28日中午12時30分許，由某名不法份子，自稱臺
    灣臺北地方法院人員，撥打電話給被害人郭秀綿，佯稱有詐
    欺案件未出庭，在以電話告知需監管資金流向，需將其彰化
    銀行之帳戶辦理語音轉帳，被害人郭秀綿不疑有他，即依照
    指示辦理，將上開帳戶設定為約定轉入帳戶，並於辦迄後告
    知語音轉帳密碼，上揭不法份子旋於同日以電話向屬於自動
    付款設備之彰化銀行語音轉帳系統輸入詐得之語音轉帳密碼
    ，以此不正方法，使彰化銀行之辨識系統誤認係被害人郭秀
    綿本人或得其授權之人操作語音轉帳系統，而陷於錯誤，自
    被害人郭秀綿前揭帳戶中轉出20萬5 千元（另有手續費17元
    ）至上開帳戶，後因郭秀綿發覺其帳戶內之存款不翼而飛，
    始報警處理等情，業經本院以95年度簡字第6266號於95年11
    月8 日判處有期徒刑5 月，經提起上訴，本院以95年度簡上
    字第1423號於96年2 月27日判決上訴駁回確定在案，有本院
    上開判決書及臺灣高等法院被告前案紀錄表1 紙在卷可稽。
    觀諸被告上開提供金融帳戶之行為，與本件提供行動電話門
    號之行為，不僅提供之標的不同，且係分次交付予不同人，
    又交付時間相距長達1 年，顯見被告上開犯行與本件犯行，
    尚非基於連續犯之概括犯意反覆為之甚明，而屬分別起意，
    與本件亦應予以分論併罰，併予敘明。
貳、實體部分
一、訊據被告對於上開犯罪事實於本院準備及審判程序坦承不諱
    ，核與證人即被害人丙○○於警詢及偵查中之證述相符，且
    有中華電信行動通信分公司客戶服務處查詢電信使用者資料
    函覆單所附之客戶基本資料、行動電話業務申請書、被告之
    身分證影本、自動櫃員機交易明細表、報案三聯單、上開王
    莓琄於中國信託銀行三民分行帳戶對帳表及帳戶歷史交易查
    詢等資料在卷可佐，足認被告之自白核與事實相符，而足以
    採信。是本件事證明確，被告上開犯行堪以認定。
二、查被告行為後，如附表所示之相關法律均業經變更，並俱於
    95年7 月1 日施行，玆經整體比較結果，裁判時法並未較為
    有利，從而依刑法第2 條第1 項規定，自應適用各該行為時
    法，亦即修正前法，合先指明（至刑法第30條部分雖亦有文
    字修正，惟不涉罪刑實質內容之變更，自應直接適用裁判時
    法）。
三、按刑法上之幫助犯，係以幫助他人犯罪之意思，對於正犯資
    以助力，而未參與實施構成要件行為者。查被告將行動電話
    門號SIM 卡售予不法份子，使該等不法份子得基於詐欺取財
    之犯意，以被告前開行動電話門號與被害人丙○○聯繫，向
    被害人丙○○施用詐術，致其陷於錯誤，轉帳匯款詐欺集團
    所提供之本件郵局帳戶，而遂行詐欺取財之犯行，該等不法
    詐騙集團所為均係犯刑法之詐欺取財罪。惟被告單純提供行
    動電話門號SIM 卡予他人使用之行為，並不能逕與向被害人
    施以欺罔之詐術行為等視，且亦無證據證明被告有參與詐欺
    取財犯行之構成要件行為，是被告所為僅係對於他人遂行之
    詐欺取財犯行，資以助力，是核被告就犯罪事實所為，係犯
    刑法第339 條第1 項、第30條第1 項前段之幫助詐欺取財罪
    ，均應依刑法第30條第2 項之規定，減輕其刑。又被告有如
    事實欄所載前科等情，有臺灣高等法院被告前案紀錄表1紙
    在卷可稽，被告於上開徒刑執行完畢後5 年內，故意再犯
    本件最重本刑為有期徒刑以上之罪，為累犯，應依刑法第47
    條第1 項規定加重其刑（本件不論依修正前或修正後之刑法
    第47條規定，被告均屬累犯，新舊法處罰之輕重相同，依最
    高法院95 年 度第21次刑事庭會議決議意旨，即無比較適用
    問題，應適用裁判時法律），並先加重後減之。爰審酌被告
    有如犯罪事實欄所載之曾因詐欺案件經本院判決確定，有臺
    灣高等法院被告前案紀錄表1 紙在卷可稽，另又為本件幫助
    詐欺犯行，其素行顯然不佳；又其本身雖未實際參與詐欺取
    財犯行，但其貪圖小利，售予行動電話門號供不法犯罪集團
    詐欺取財使用，不僅造成執法機關不易查緝犯罪行為人，嚴
    重危害社會治安，助長社會犯罪風氣，更造成被害人求償上
    之困難，所造成之危害非輕，行為實屬可議；惟念及其於本
    院準備及審判程序已坦認犯行，不再飾詞狡辯，已見其悔意
    ，並慮及被害人所受損害及其犯罪之動機、目的、被告所得
    利益非多等一切情狀，爰量處如主文所示之刑，併均諭知易
    科罰金之折算標準，以資懲儆。至被告所交付之本件行動電
    話SIM 卡，雖係供犯罪所用之物，然既已交付該不詳詐欺集
    團使用，顯已移轉其所有權予該集團，而非被告所有，且均
    非違禁物，亦無證據足資證明係屬應沒收之物，又因幫助犯
    不適用責任共同之原則，對正犯所有供犯罪所用或因犯罪所
    得之物，勿庸併為沒收之宣告，是爰不另為沒收之宣告，附
    此敘明。
據上論斷，應依刑事訴訟法第273 條之1 第1 項、第299 條第1
項前段，刑法第2 條第1 項前段、第339 條第1 項、第30條第1
項前段、第2 項、第47條第1 項，修正前刑法第41條第1 項前段
，刑法施行法第1 之1 條，罰金罰鍰提高標準條例第1 條前段、
廢止前罰金罰鍰提高標準條例第2 條，現行法規所定貨幣單位折
算新臺幣條例第2 條，判決如主文。
本案經檢察官甲○○到庭執行職務。
中　　華　　民　　國　　 96　　年　　3　　月　　30　　日
                  刑事第十五庭  法　官  洪乙心
以上正本證明與原本無異。
如不服本判決，應於判決送達後10日內，向本院提出上訴狀。
中　　華　　民　　國　　 96　　年　　3　　月　　30　　日
                                書記官  吳良美
附錄本件論罪科刑法條：
《中華民國刑法第339 條（普通詐欺罪）》
意圖為自己或第三人不法之所有，以詐術使人將本人或第三人之
物交付者，處5 年以下有期徒刑、拘役或科或併科1 千元以下罰
金。
以前項方法得財產上不法之利益或使第三人得之者，亦同。
前二項之未遂犯罰之。
┌───────────────────────────────────────────────┐
│附表：                                                                                        │
├──────┬─────────────┬─────────────┬───────┬────┤
│相關變更條文│行為時法（下稱舊法）之內容│裁判時法（下稱新法）之內容│比  較  理  由│備    註│
├──────┼─────────────┼─────────────┼───────┼────┤
│【罰金刑之下│罰金：（銀元）1 元以上。  │罰金：新臺幣1000元以上，以│罰金刑之下限，│舊法下限│
│限與加、減】│                          │百元計算。                │由銀元10元（亦│刑較低，│
│刑法第33條第│                          │                          │經提高）即新臺│較為有利│
│5 款        │                          │                          │幣30元，提高為│        │
│            │                          │                          │新臺幣1000元；│        │
│            │                          │                          │且加（減）之最│        │
│            │                          │                          │低數額，亦由銀│        │
│            │                          │                          │元1 元即新臺幣│        │
│            │                          │                          │3 元，提高為新│        │
│            │                          │                          │臺幣100 元    │        │
├──────┼─────────────┼─────────────┼───────┼────┤
│【易科罰金折│犯最重本刑為5 年以下有期徒│犯最重本刑為5 年以下有期徒│易科罰金折算標│舊法有利│
│算標準變更】│刑以下之刑之罪，而受6 個月│刑以下之刑之罪，而受6 個月│準由銀元300 元│        │
│修正前刑法第│以下有期徒刑或拘役之宣告…│以下有期徒刑或拘役之宣告者│即新臺幣900 元│        │
│41條第1 項前│得以（銀元，下同）1 元以上│，得以新臺幣1000元、2000元│，提高為以新臺│        │
│段、修正前罰│3 元以下折算1 日，易科罰金│或3000元折算1 日，易科罰金│幣1000元、2000│        │
│金罰鍰提高標│。依刑法第41條易科罰金…就│。                        │元或3000元折算│        │
│準條例第2 條│其原定數額提高為100 倍折算│                          │1日           │        │
│與現行刑法第│1 日；法律所定罰金數額未依│                          │              │        │
│41條第1 項前│本條例提高倍數，或其處罰法│                          │              │        │
│段          │條無罰金刑之規定者，亦同。│                          │              │        │
├───┬──┴─────────────┴─────────────┴───────┴────┤
│整體比│舊法之罰金刑刑度較低，且易科罰金之折算金額較低，經比較結果，以舊法較有利於被告        │
│較結果│                                                                                      │
└───┴───────────────────────────────────────────┘
